【裁判字號】    92,交易,12
【裁判日期】    920731
【裁判案由】    過失傷害
【裁判全文】
臺灣彰化地方法院刑事判決                          九十二年度交易字第一二號
    公  訴  人  臺灣彰化地方法院檢察署檢察官
    被      告  甲○○
    選任辯護人  劉鴻基律師
右列被告因過失傷害案件，經檢察官提起公訴 (九十一年度偵字第八六五五號)，本
院判決如左︰
    主      文
甲○○因過失傷害人致重傷，處有期徒刑伍月，如易科罰金，以參佰元折算壹日。
    事      實
一、甲○○於民國九十一年四月二日上午，駕駛車牌號碼五Ｂ─二八九七號自小客車
    ，沿彰化縣芬園鄉○○路由彰化往草屯方向行駛，於同日上午八時三十五分（參
    照被告報案通話明細所列印之時間，起訴書載為四十分許）許，途經該路與碧興
    路之交岔路口時，理應注意右轉彎時，應距交岔路口三十公尺前顯示方向燈或手
    勢，駛至路口後再行右轉；及轉彎車應讓直行車先行。而依當時情形，又無不能
    注意之情形，竟疏於注意及此，因發現已超越（錯過）右轉專用車道，見有碧興
    路之新建道路可供行駛，情急之下，疏未依規定於三十公尺前顯示方向燈或手勢
    即貿然右轉，且未讓直行車先行。適丙○○騎乘無牌照之重型機車後載其妻乙○
    ，同向沿芬草路直行往草屯方向行駛，待發現時雙方均已煞避不及，而發生碰撞
    ，使丙○○與乙○之人車倒地，致丙○○因此受有左肩擦傷、左腿裂傷及左腎挫
    傷等傷害；乙○則因此受有頭部外傷併腦挫傷、腦幹挫傷成植物人狀態併氣管切
    開、水腦併腦室導管引流等重傷害。
二、案經甲○○向警方自首，另由丙○○訴請彰化縣警察局彰化分局報告臺灣彰化地
    方法院檢察署檢察官偵查起訴。
    理     由
一、訊據被告甲○○固坦承於右開時、地車禍肇事致告訴人丙○○夫妻受傷之事實，
    然否認有何過失犯行，辯稱：伊右轉時有注意後視鏡，沒看見被害人丙○○所騎
    之機車在旁邊，伊駕車至芬草路與碧興路之交岔路口轉彎時，丙○○所騎之重機
    車尚未至上開交岔路口，係丙○○從伊之右後方追撞伊所駕駛之自小客車前輪，
    伊並無過失，且乙○未成植物人，其告訴已逾期不合法，並聲請覆議，請求將本
    件再送台灣省車輛行車事故覆議鑑定委員會鑑定云云。惟查，右揭犯罪事實業據
    被告於本院初訊時坦承在卷（詳本院九十二年一月十二日訊問筆錄第十六頁），
    且供稱係走錯路，錯過前一右轉專用道路，情急之下右轉，前後兩各路口相距二
    十公尺，伊係於距車禍肇事地點前二十公尺左右打方向燈，足見被告疏未注意右
    轉彎時，應距交岔路口三十公尺前顯示方向燈或手勢，駛至路口後再行右轉之規
    定；且由卷附照片所示二車之相關位置及小客車之受損撞擊處可知，被告之小客
    車右前輪撞擊告訴人所騎之機車，致機車倒地於小客車之右前方，顯然被告之小
    客車駛至上開交叉路口開始轉彎時，告訴人所騎之機車已進入上開交叉路口，是
    被告所駕駛之轉彎車應讓告訴人之直行車先行。右開犯罪事實復經告訴人丙○○
    指訴綦詳，並有彰化縣警察局道路交通事故調查報告表、現場照片等附卷可稽。
    按汽車行駛至交岔路口右轉彎時，應距交岔路口三十公尺前顯示方向燈或手勢，
    駛至路口後再行右轉；及轉彎車應讓直行車先行，道路交通安全規則第一百零二
    條第一項第三款及第六款分別定有明文。被告駕車自應注意上述道路交通安全規
    定，而依當時路況又無不能注意之情形，竟疏不注意為之，以致肇事，致人受傷
    或受重傷，被告自有過失，本件經送台灣省彰化汽車肇事鑑定委員會鑑定結果，
    亦認被告駕駛小客車右轉彎不當為肇事原因，有該委員會鑑定意見書附卷可參
    ，益證被告之行為有過失，被告所辯伊無過失云云，殊無足採。且乙○因此車禍
    腦幹挫傷、左側肢體癱瘓成植物人狀態，此有秀傳醫院、漢銘醫院、宏仁醫院診
    斷證明書等附卷可稽，復經本院以其上開傷害與極重度痴呆等情事而宣告為禁治
    產人，有本院九十二年度禁字第十號民事裁定在卷足憑，其已無認知功能，自無
    從知悉被告為肇事者，而丙○○於九十一年九月四日警訊中指訴被告上開過失行
    為致其與乙○均受傷，表示對被告提出告訴，不僅係就其本人受傷提出告訴，亦
    就其妻乙○受重傷提出獨立告訴（最高法院九十二年度台非字第一二二號判決參
    照），自無捨乙○受重傷部分不告之理，故其告訴並無逾期不合法之情事。又被
    害人之受傷害，係由被告之過失行為所致，故被告之過失駕駛行為，核與被害人
    之受傷間，具有相當因果關係，是其過失傷害、過失傷害致重傷犯行，均堪以認
    定。被告猶聲請將本件再送台灣省車輛行車事故覆議鑑定委員會鑑定云云，核無
    必要。
二、核被告甲○○所為係犯刑法第二百八十四條第一項前段之過失傷害及後段之過失
    致重傷害罪。被告所犯過失傷害及致重傷害二罪，係一行為觸犯數罪名，屬想像
    競合犯，應從一重之過失傷害致重傷害罪處斷。末查，被告於肇事後，於偵查機
    關發覺其犯行前，主動向彰化縣警察局彰化分局警員丁○○供承丁○○供承肇事
    ，業據證人丁○○到庭結證屬實，且有被告於當日八時三十八分許，以手機撥打
    「一一零」之報案通話明細在卷足憑，應依自首規定減輕其刑。爰審酌被告係偶
    發初犯，被告之過失程度，被害人所受傷害程度、被告肇事後已先付給被害人新
    台幣十萬元，其餘尚未和解或調解成立等一切情狀，量如主文所示之刑，並諭知
    易科罰金之折算標準。
三、臺灣彰化地方法院檢察署檢察官移送併辦之九十二年度偵字第三四九二號甲○○
    過失傷害案，與本案之犯罪事實相同，屬於單純一罪，為事實上之同一案件，附
    此說明。
據上論斷，應依刑事訴訟法第二百九十九條第一項前段、刑法第二百八十四條第一項
、第五十五條前段、第六十二條前段、第四十一條第一項前段、罰金罰鍰提高標準條
例第一條前段、第二條，判決如主文。
本案經檢察官陳嘉瑜到庭執行職務。
中      華      民      國      九十二      年    七    月    三十一    日
                                臺灣彰化地方法院交通法庭
                                    法      官      施  坤  樹
右正本證明與原本無異。
如不服本判決，應於判決送達後十日內向本院提出上訴狀( 須附繕本 )。
告訴人或被害人對於判決如有不服具備理由請求檢察官上訴者，其上訴期間之計算係
以檢察官收受判決正本之日期為準。
                                    法院書記官      陳  文  俊
中      華      民      國      九十二      年    八    月      八      日
刑法第二百八十四條
因過失傷害人者，處六月以下有期徒刑、拘役或五百元以下罰金。致重傷者，處一年
以下有期徒刑、拘役或五百元以下罰金。
從事業務之人，因業務之過失傷害人者，處一年以下有期徒刑、拘役或一千元以下罰
金。致重傷者，處三年以下有期徒刑、拘役或二千元以下罰金。


司法院資訊處製作；財團法人民間司法改革基金會備份。
